臺灣高等法院刑事判決
109年度上易字第443號
上  訴  人  臺灣臺北地方檢察署檢察官
被      告  沈富民




上列上訴人因被告竊盜案件，不服臺灣臺北地方法院108年度易
字第1038號，中華民國109年1月9日第一審判決（起訴案號：臺
灣臺北地方檢察署108年度偵緝字第1178號），提起上訴，本院
判決如下：
    主  文
原判決撤銷。
沈富民共同犯毀越門扇侵入住宅竊盜罪，累犯，處有期徒刑捌月
；未扣案之金項鍊、金手鍊各1條、金耳環1對、澳門回歸幣2枚
、手錶3支及衣物10件均沒收，於全部或一部不能沒收或不宜執
行沒收時，追徵其價額。
    事  實
一、沈富民（綽號「兔子」）與鄭少鏞（所涉竊盜部分，業經臺
    灣臺北地方法院以108年度審簡字第1219號判決有罪確定）
    共同意圖為自己不法之所有，基於加重竊盜之犯意聯絡，相
    約前往被害人歐保志位於臺北市○○區○○街00巷0號4樓之住處
    行竊，於民國108年1月24日11時1分至12時23分許，其等2人
    即分別搭乘計程車及騎乘車牌號碼000-000號普通重型機車
    前往上址，並先由鄭少鏞持不詳工具劃開上址住處大門門框
    之矽利康膠，並以不詳工具開啟門鎖（未遭破壞）後侵入屋
    內（所涉侵入住居及毀損門框等部分均未據告訴），旋即入
    內搜尋財物，沈富民則負責在門口處把風，嗣鄭少鏞則進入
    被害人歐保志上址住處母親臥室內徒手搬運金項鍊、金手鍊
    各1條、金耳環1對、澳門回歸幣2枚、手錶3支（以上價值共
    計約新臺幣【下同】4萬元）及衣物10件等財物，以此方式
    行竊得手後則一同搭乘計程車離開上址。
二、案經臺北市政府警察局大安分局報告臺灣臺北地方檢察署檢
     察官偵查起訴。
    理  由
一、訊據被告沈富民固坦承與同案被告鄭少鏞一同前往上址，惟
    矢口否認有何前開加重竊盜犯行，辯稱：伊並未進入永康街
    地點行竊，其係受鄭少鏞所託幫忙搬東西，只有在外面等，
    之後才知道鄭少鏞是去行竊，並未與鄭少鏞分贓云云。經查
    ：
(一)被害人歐保志位於臺北市○○區○○街00巷0號4樓之住處於108
    年1月24日11時1分至12時23分許遭竊，共損失金項鍊、金手
    鍊各1條、金耳環1對、澳鬥回歸幣2牧、手錶3支（價值共計
    約4萬元）及衣物10件等財物，被告沈富民與同案被告鄭少
    鏞於上開時間確有一同前往上開地址處，證人鄭少鏞有在上
    址為竊盜行為等情，業據證人歐保志、鄭少鏞分別證述在卷
    （見108年度偵字第8489號卷第13頁至第16頁、第215頁至第
    219頁、原審易字卷第304頁），並有刑案蒐證照片（含監視
    錄影畫面翻拍照片、行竊衣著照片）、臺北市政府警察局大
    安分局108年5月3日北市警安分刑字第1087015174號函所附
    現場鑑識勘察報告及車輛詳細資料報表等附卷可稽（見108
    年度偵字第8489號卷第17頁至第47頁、第240頁至第278頁、
    第57頁），堪認為真。㈡
(二)被告沈富民雖以前揭詞置辯，惟被告於偵查中供稱：我有於
    108年1月24日早上11點多至1點多與同案被告鄭少鏞前往台
    北市○○區○○街00巷0號4樓，侵入他人住居竊取財物，我會知
    道要去那邊偷東西，是因為一開始鄭少鏞告訴我陪他去一個
    姐姐家搬他的私人物品，就我所知鄭少鏞當時住在中和圓通
    路，他說他以前住在永康路那，我是坐計程車到永康路那邊
    ，跟鄭少鏞約在金山南路，再一起走路去永康地址，走到該
    棟建築物後，我們開鐵門，因為鄭少鏞有一樓鐵門鑰匙，至
    於是否為該房子的鑰匙我不清楚，後來我跟同案被告鄭少鏞
    有上到四樓，後來鄭少鏞就假裝從口袋裡面拿一袋鑰匙要插
    四樓那一戶外面鐵門的鑰匙，結果無法開啟，鄭少鏞說他鑰
    匙好像沒帶，我就跟他說那怎麼辦，是否要找鎖匠來？但後
    來也沒找鎖匠，鄭少鏞稱他有辦法開啟，之後鄭少鏞就破壞
    人家的門，門開後，我都在四樓那一戶外面，我沒進去，我
    就站在外面等他，因為鄭少鏞叫我站在外面等他，因為我知
    道這是犯罪。然後鄭少鏞就搬一箱東西出來，裡面裝有幾件
    衣服鋪在上面，下面我沒看是什麼東西，當下我沒問他。後
    來鄭少鏞說東西先放在我永和的戶籍地，我跟鄭少鏞一起坐
    計程車把偷到的一箱東西，帶到我永和戶籍地。鄭少鏞跟我
    都有上我家等語（見108年度偵緝字第1178號卷第48、49頁
    ）。依被告上開供述，其係應同案被告鄭少鏞所邀，一同前
    往永康街地點，四樓鐵門係由鄭少鏞開啓，其僅在外等候，
    並幫忙將鄭少鏞自被害人屋內所得物品一同攜至其住所。然
    依卷附之刑案蒐證照片及現場照片所示，同案被告鄭少鏞先
    行變裝始進入該棟建築物，且被告與同案被告鄭少鏞均四處
    張望，而案發現場住家大門之門框牆面係遭人以工具破壞，
    衡情倘該處住宅係同案被告鄭少鏞之乾姐姐家且曾居住於該
    處，為何鄭少鏞需先變裝始入內，又何以未帶鑰匙亦未聯絡
    屋主，反而以破壞門框牆面之方式，設法開啓鐵門。再者，
    被告上開關於門框牆面係由同案被告鄭少鏞破壞之供述，核
    與證人鄭少鏞於原審審理時到庭證述：我曾和被告說不用找
    開鎖的，我有辦法等語相符，則破壞牆面開啓鐵門之舉既係
    由同案被告鄭少鏞所為，且被告亦自承知此舉係犯罪，又何
    以不離去案發現場，反而留在原處，復待同案被告鄭少鏞竊
    得財物後，與其一同將贓物攜至被告住所，是被告之行為與
    常情不符，已屬有疑，難認無共同行竊之犯意聯絡。又被告
    於偵查中供稱：「（檢察官問：為何當下你知道是犯罪，為
    何還繼續留在四樓外面替鄭把風？）我知道這樣子不對。」
    等語（見同上卷第49頁），亦徵被告對於當時係擔任把風工
    作有所認知，負責監視有無異常狀況，避免同案被告鄭少鏞
    於行竊之際遭人撞見。復參酌被告與同案被告鄭少鏞一同運
    送贓物返回被告住所過程中，被告於中途將行竊時之穿著換
    下，亦與鄭少鏞對調彼此鞋子，此有刑案蒐證照片附卷可參
    ，是證人鄭少鏞於偵查中證述：我們下計程車之後，沈有把
    我拉到旁邊，說我們要有個斷點，說衣服要反穿，叫我跟沈
    對調彼此鞋子，避免被跟蹤到他家等語，實與監視器畫面相
    符（見108年度偵字第8489號卷第217頁），顯見被告有藉由
    變換衣服之舉措，以逃避檢警之追緝，亦徵被告欲掩飾其犯
    罪行為。是被告所辯，不足採信。
(三)按共同正犯之成立，祇須具有犯意之聯絡，行為之分擔，既
     不問犯罪動機起於何人，亦不必每一階段犯行，均經參與
    。共同實行犯罪行為之人，在合同意思範圍內，各自分擔犯
    罪行為之一部，相互利用他人之行為，以達其犯罪之目的者
    ，即應對於全部所發生之結果，共同負責；共同正犯間，非
    僅就其自己實行之行為負其責任，並在犯意聯絡之範圍內，
    對於他共同正犯所實行之行為，亦應共同負責；又共同正犯
    不限於事前有協議，即僅於行為當時有共同犯意之聯絡者亦
    屬之，且表示之方法，不以明示通謀為必要，即相互間有默
    示之合致亦無不可（最高法院97年度台上字第2517號判決亦
    同此旨）。被告雖未親自進入被害人住處內搜尋財物，僅分
    擔實施在門外看管把風，監視有無異常狀況，避免同案被告
    鄭少鏞於被害人屋內行竊之際遭人察覺，並提供住所藏放贓
    物，惟被告所分擔之工作，已足以促成本案加重竊盜犯行之
    完成，自應共同擔負本案行竊之罪責，被告上開所辯不足採
    信。
二、綜上所述，本案事證明確，被告上開犯行，堪以認定，應予
    依法論科。
三、論罪：
(一)新舊法比較：
    按行為後法律有變更者，適用行為時之法律，但行為後之法
    律有利於行為人者，適用最有利於行為人之法律，刑法第2
    條第1 項定有明文。查被告行為後，刑法第321 條第1 項規
    定業於108 年5 月29日修正公布，並於同年月31日施行。修
    正前第321 條第1 項法定刑原為「6 月以上5 年以下有期徒
    刑，得併科新臺幣10萬元以下罰金」，修正後法定刑則為「
    6 月以上5 年以下有期徒刑，得併科50萬元以下罰金。」依
    刑法施行法第1 條之1 第1 項規定，刑法分則編所定罰金之
    貨幣單位為新臺幣，經比較新舊法之結果，應以修正前之舊
    法規定有利於被告，依刑法第2 條第1 項前段規定，應適用
    修正前刑法第321 條第1 項規定。
(二)按刑法第321條第1項第2款所謂「毀」係指毀損，稱「越」
    則指踰越或超越，祇要踰越或超越門扇、牆垣或安全設備之
    行為，使該門扇、牆垣或安全設備喪失防閑作用，即該當於
    前揭規定之要件（參照最高法院45年台上字第1443號、55年
    台上字第547 號判例意旨），同案被告鄭少鏞破壞門框牆面
    以打開大門門鎖後，進入屋內行竊，依上開最高法院判例意
    旨，即屬毀越門扇。是核被告所為，係犯修正前刑法第321 
    條第1 項第1 款、第2 款之毀越門扇侵入住宅竊盜罪。
(三)被告與同案被告鄭少鏞就上開竊盜犯行，有犯意聯絡與行為
    分擔，應論以共同正犯。　　
(四)累犯：　　
　　被告前因搶奪、竊盜等案件，經臺灣臺北地方法院以102 年
    度審訴字第813 號判決分別判處有期徒刑4 月、1 年、1 年
    確定，上開3 罪嗣經臺灣臺北地方法院以103 年度聲字第12
    64號裁定定應執行有期徒刑1 年8 月確定，於民國107 年2 
    月9 日執行完畢等情，有本院被告前案紀錄表附卷可稽，合
    於刑法第47條第1項「受徒刑之執行完畢，或一部之執行而
    赦免後，5年以內故意再犯有期徒刑以上之罪者，為累犯，
    加重本刑至二分之一。」之累犯規定，參酌司法院大法官釋
    字第775號解釋意旨，審酌被告構成累犯之前案亦為竊盜罪
    ，其經判處徒刑並執行完畢，理應產生警惕作用，並因此自
    我控管，然其竟又犯本案加重竊盜罪，足見其有一定特別之
    惡性，對於刑罰之反應力顯然薄弱，而有延長矯正期間，以
    助重返社會，並兼顧社會防衛之需，且就其所犯加重竊盜罪
    之最低本刑予以加重，尚不致使其所受之刑罰超過其所應負
    擔之罪責，而造成對其人身自由過苛之侵害，經核仍有加重
    此部分法定最低本刑之必要，應依刑法第47條第1項規定，
    加重其刑。
四、原審未予查明被告抗辯及同案被告鄭少鏞事後翻異之證詞是
    否可信，遽信被告之辯詞，認檢察官所提出之證據，尚不足
    以證明被告有上開共同竊盜犯行，而為被告無罪之諭知，其
　　，認事用法容有違誤，已詳如前述，檢察官執以提起上訴，
    為有理由，自應由本院將原判決予以撤銷改判。爰以行為人
    之責任為基礎，審酌被告前有竊盜前科，有本院被告前案紀
    錄表附卷可稽，猶不知記取教訓，竟仍不思以正當管道獲取
    財物，與同案被告鄭少鏞共同謀議，毀越門扇侵入他人住宅
    行竊，被告擔任把風之行為分擔方式，對民眾居住、財產之
    安全及社會治安與經濟秩序之危害顯非輕微；兼衡被告自陳
    國中畢業之智識程度，從事汽車維修工作，月收入約2、3萬
    元之生活狀況，復考量被告否認犯行，未見悔意，犯後態度
    不佳，暨其犯罪動機、目的、手段、情節等一切情狀，量處
    如主文第2 項所示之刑，以示懲警。
五、沒收　　　
　　共同正犯之犯罪所得，沒收或追徵，應就各人所分得之數額
    分別為之。而所謂各人「所分得」，係指各人「對犯罪所得
    有事實上之處分權限」，法院應視具體個案之實際情形而為
    認定，倘若共同正犯各成員內部間，對於不法利得分配明確
    時，固應依各人實際分配所得沒收；然若共同正犯成員對不
    法所得並無處分權限，其他成員亦無事實上之共同處分權限
    者，自不予諭知沒收。至於上揭共同正犯各成員有無犯罪所
    得、所得數額，係關於沒收、追繳或追徵標的犯罪所得範圍
    之認定，因非屬犯罪事實有無之認定，並不適用「嚴格證明
    法則」，無須證明至毫無合理懷疑之確信程度，應由事實審
    法院綜合卷證資料，依自由證明程序釋明其合理之依據以認
    定之（最高法院104 年度台上字第3937號判決意旨參照）。
    本件被告與同案被告鄭少鏞共同竊得之金項鍊、金手鍊各1
    條、金耳環1對、澳門回歸幣2枚、手錶3支及衣物10件等財
    物，固未扣案，然仍為被告與同案被告鄭少鏞共犯之犯罪所
    得；又被告雖供稱贓物業經同案被告鄭少鏞之女友取走（本
    院卷第131頁），否認分受贓物云云，惟系爭贓物確由被告
    與同案被告鄭少鏞一同攜至被告住所，且亦無其他證據足證
    被告已將贓物分配或交由同案被告鄭少鏞取走，是系爭贓物
    應認為係由被告享有處分權限。該等犯罪所得之物均未據發
    還被害人，被告就本件犯罪所得自應負沒收之責，是未扣案
    之金項鍊、金手鍊各1條、金耳環1對、澳門回歸幣2枚、手
    錶3支及衣物10件等財物，應依刑法第38條之1第1 項前段、
    第3項規定，諭知沒收，於全部或一部不能沒收或不宜執行
    沒收時，追徵其價額。
據上論斷，應依刑事訴訟法第369條第1項前段、第364條、第299
 條第1 項前段，修正前刑法第321條第1 項第1 款、第2款，刑
法第2條第1項前段、第28條、第47條第1項、刑法第38條之1第1 
項前段、第3項，判決如主文。
本案經檢察官鄭龍照到庭執行職務。　　
中　　華　　民　　國　　109 　年　　4 　　月　　15　　日
　　              刑事第十六庭  審判長法  官  葉騰瑞
　　                                  法  官  陳芃宇
　　                                  法  官  莊明彰
以上正本證明與原本無異。
如不服本判決，應於收受送達後20日內向本院提出上訴書狀，其
未敘述上訴之理由者並得於提起上訴後20日內向本院補提理由書
（均須按他造當事人之人數附繕本）「切勿逕送上級法院」。
                                       書記官  蘇佳賢
中　　華　　民　　國　　109 　年　　4 　　月　　15　　日
附錄：本案論罪科刑法條全文　　                         
修正前中華民國刑法第321條
犯竊盜罪而有下列情形之一者，處 6 月以上 5 年以下有期徒刑
，得併科新臺幣10萬元以下罰金：
一、侵入住宅或有人居住之建築物、船艦或隱匿其內而犯之者。
二、毀越門扇、牆垣或其他安全設備而犯之者。
三、攜帶兇器而犯之者。
四、結夥三人以上而犯之者。
五、乘火災、水災或其他災害之際而犯之者。
六、在車站、港埠、航空站或其他供水、陸、空公眾運輸之舟、
    車、航空機內而犯之者。
前項之未遂犯罰之。